【裁判字號】    94,訴,1771
【裁判日期】    950503
【裁判案由】    偽造貨幣
【裁判全文】
臺灣臺北地方法院刑事判決              94年度訴字第1771號
公  訴  人  臺灣臺北地方法院檢察署檢察官
被      告  乙○○
                    現於臺灣臺北監獄執行中
指定辯護人  本院公設辯護人  甲○○
上列被告因偽造貨幣案件，經檢察官提起公訴（93年度偵字第17
668號），本院判決如下：
    主  文
乙○○意圖供行使之用而收集偽造之通用紙幣，累犯，處有期徒
刑參年肆月。扣案偽造之千元通用紙幣壹拾玖張（偽鈔號碼DQ78
4039WC伍張、DQ783046WC捌張、DQ384089WC貳張、無號碼肆張）
均沒收。
    事  實
一、乙○○前於民國八十八年間因違反槍砲彈藥刀械管制條例案
    件，經本院以八十八年度訴字第一三八四號判決處有期徒刑
    七月，併科罰金二千七百元確定，於九十年七月二十日執行
    完畢；又於九十年間因賭博案件，經本院以九十二年度簡字
    第七六四號判決處有期徒刑四月確定，於九十二年九月二十
    日執行完畢。詎仍不知悔改，因丙○○積欠其債務新台幣（
    下同）三萬五千元，經多次催討，除由丙○○母親代為清償
    一萬五千元外，尚餘二萬元，久未獲償，竟於九十三年八月
    九日中午某時，在臺北縣新店市○○路○段三四一巷一一０
    號一樓丙○○住處，明知丙○○所交付用以清償上開欠款之
    一千元紙幣二十張係屬偽造之通用紙幣，竟意圖供行使之用
    而收集之，並將上開偽鈔放入皮夾內攜帶返家，復因其中一
    紙偽鈔受潮損壞乃將之燒毀，嗣於同年月十日下午八時許，
    經臺北縣警察局新店分局員警持本院核發之搜索票至乙○○
    位於臺北縣新店市○○街三巷二十一號十六樓住處內進行搜
    索，於乙○○皮夾內查獲並扣得上開偽造之千元紙鈔十九張
    （號碼DQ784039WC五張、DQ783046WC八張、DQ384089WC二張
    、無號碼四張）後，始悉上情。
三、案經臺北縣政府警察局新店分局報告臺灣臺北地方法院檢察
    署檢察官偵查起訴。
    理  由
一、訊據被告乙○○固不否認於前揭時、地為警於其皮夾內查獲
    千元偽鈔十九張之事實，惟矢口否認有何意圖供行使之用而
    收集千元偽鈔之犯行，辯稱：丙○○欠伊二萬元未還，伊即
    前往丙○○住處催討欠款，丙○○表示沒有錢，等一下才要
    還錢，伊即先行離開，約一、二小時後，伊再回到丙○○住
    處時，丙○○不在，徐之友人即從客廳桌上黃色紙袋內拿出
    一疊錢，數了二十張交給伊，幫丙○○還錢，伊收受時不知
    道是偽鈔，事後發現很生氣，才報警抓丙○○云云。辯護人
    則為被告辯護略以：被告就其前往丙○○住處之次數、交付
    偽鈔地點、何時發現丙○○黏貼防偽線等事項，前後供述不
    一，尚難採認；且縱屬可以辨識之偽鈔，仍因個人警覺性不
    同，而有未能及時發現之可能，本件被告係因手濕不慎觸摸
    其中一紙後呈模糊破爛狀態，才懷疑是偽鈔；又被告係因催
    討欠款才取得扣案千元偽鈔，並非以不相當比例取得，其苟
    有供行使意圖，持之購買日用品以換取真鈔，誠屬易事，然
    直至查獲時，被告持有偽鈔之數量並無減少，足見被告並無
    行使之意圖等語。
二、經查：
（一）台北縣政府警察局新店分局員警持本院核發之搜索票至被
      告雄前揭住處內進行搜索，於被告皮夾內起獲千元紙鈔十
      九張（號碼DQ784039WC五張、DQ783046WC八張、DQ38408
      9WC二張、無號碼四張）等情，為被告自承在卷，並有上
      開紙鈔十九張扣案足佐，而上開紙鈔經送請中央印製廠鑑
      定結果，認「該批偽鈔均以彩色噴墨方式仿印，無凹版印
      紋凸起效果；紙張非鈔券紙；左下角面額數字以亮光物質
      仿折光變色油墨；部分偽鈔，以螢光墨仿紙張纖維絲，水
      印以灰色墨在紙張正面仿製；安全線以灰色墨在紙張背面
      仿造，另將抽離自真鈔壹佰元券之折光變色安全線切割後
      再黏貼於紙張正面仿鈔券正面五段裸露部分」，而認該等
      幣券均屬偽造，此有中央印製廠九十三年九月十七日中印
      發字第０九三０００四四九七號函附卷可稽（見一七六六
      八號偵查卷第六頁）。
（二）被告雖以前揭情詞置辯，惟查，被告甫被查獲時於九十三
      年八月十日警詢時供稱：「（問：警方所起獲之千元偽鈔
      十九張來源為何）該十九張偽鈔係綽號「阿萬」之男子交
      付予我，原本阿萬是交給我二十張，因為阿萬欠我三萬五
      千元，先前已還我一萬五千元，剩餘之二萬元，阿萬以二
      十張偽鈔交予我。（問：阿萬於何時、何地交付偽鈔予你
      ？交付時有無告知你係偽造？）係於九十三年八月九日中
      午時刻，在其住處臺北縣新店市○○路○段三四一巷一一
      ０號一樓內交付予我。當場在其房內，我看到阿萬在黏貼
      紙鈔上之防偽線，所以我知道應是阿萬所製造之偽鈔，當
      時我未向阿萬表明識破偽鈔，回家後因其中一張破爛模糊
      已被我燒毀，所以只剩下十九張。阿萬就是丙○○。是丙
      ○○自己帶我進入其房內，我才會看到他以電熨斗在黏貼
      防偽線，丙○○向我告知他只是加工防偽線後販賣予他人
      ，實際製造者另有別人，製造地點是在中和地區，但我不
      知正確地點。」等語（見偵字第一七六六八號偵查卷第十
      至十二頁）；復於翌日移送檢察官偵訊時供承：「（問：
      偽鈔之來源？）是阿萬在前天中午在他家拿給我的，他家
      在新店一個康樂新村。因為他欠我三萬五千元。他媽媽還
      我真鈔一萬五千元，我在去向阿萬要二萬元時，看到他在
      貼防偽線，他還我二十張，有一張因手濕已毀損。」等語
      （見核退字第五一四五號偵查卷第四頁）；明確坦承丙○
      ○為清償欠款二萬元，乃於九十三年八月九日中午在其前
      揭新店安康路之住處內交付千元偽鈔二十張予伊，伊並當
      場在丙○○住處房間內目睹丙○○於偽鈔上黏貼防偽線，
      而知悉丙○○所交者係偽鈔，嗣返家後其中一張偽鈔因伊
      手濕觸摸而受損故將之燒毀等情。繼於九十三年九月七日
      丙○○被訴偽造貨幣案件偵訊時證稱：「（問：偽鈔來源
      ？）丙○○給我的，因為丙○○曾欠我三萬五千元，他媽
      媽替他還了一萬五千元，我向他要錢，他就拿二十張千元
      偽鈔給我。（問：丙○○在何時、何地拿二十張偽鈔給你
      ？）今年八月九日中午，我在新店市○○路路上碰到丙○
      ○，便向他要錢，丙○○帶我到他家，他拿給我的。（問
      ：你到丙○○家中拿錢時，有無看到其他偽鈔？）有。偽
      鈔是放在二個牛皮紙袋裡，他自其中一袋將偽鈔一張一張
      拿出來，放在玻璃上貼防偽線，我看了一下跟他說我先出
      去辦事，等一下再回來拿錢，大約下午四點多，才又回到
      他住處取偽鈔。（問：丙○○如何貼防偽線？）他拿一百
      元的真鈔，在防偽線處對折，雙手在對折處搓揉，使防偽
      線和紙張脫離，再取出防偽線，把防偽線貼在雙面膠上，
      再將防偽線切割下來貼在偽鈔上，再以熨斗燙平。他有告
      訴我偽鈔是在中和那邊印好，他只是加工防偽線。（問：
      警方在丙○○住處查獲之橘色棉布作何用途？）我看到丙
      ○○在燙防偽線時以橘色棉布墊在下面。」等語（見偵字
      第一四五八九號偵查卷第六八、六九頁），除將前述丙○
      ○交付偽鈔之時間更正為同日下午四時許外，其餘交付偽
      鈔之緣由、地點等情並無二致，並清楚描述其親眼目睹丙
      ○○如何將一百元真鈔上之防偽線取下後黏貼於偽鈔上之
      過程；且本件依被告警詢時之自白，確於九十三年八月十
      一日下午四時許，經警在臺北縣新店市○○路○段三四一
      巷一一０號一樓（丙○○住處即被告自白收受偽鈔地點）
      ，扣得加工製造偽鈔所用之玻璃面版一個、電熨斗一只、
      橘色棉布二條、小剪刀一支、夾子一個及偽鈔碎片一片等
      物，有現場照片等件附於臺灣臺北地方法院檢察署九十三
      年偵字第一四五八九號卷第三九至四二頁，並經本院調卷
      核對無訛，足認被告所述，信而有徵，要非虛捏。再查被
      告於九十三年十月二十九日偵訊時，除更異交付偽鈔地點
      為丙○○住處外面以外，仍堅稱至丙○○住處時有看到丙
      ○○在黏貼防偽線等語，並經檢察官訊以何以知道後不交
      還丙○○時，陳稱：「他說欠了錢要還。」，並稱：丙○
      ○本來給伊二十張，伊搓一搓變成紙張，就把其中一張燒
      掉等語，再經檢察官質之何以不將其他偽鈔燒掉時，供稱
      ：「我看它有點像錢又不像，故猶豫不決。」等語（見偵
      字第一七六六八號偵查卷第四九至五十頁），益徵被告於
      收受丙○○所交付之二十張千元紙鈔時確實知悉係偽造，
      並有持供行使之意圖，而其歷次所述交付偽鈔之時間、地
      點雖有些微差異，然其於本院九十三年度訴字第一二四二
      號審理丙○○被訴偽造貨幣一案中審理時除仍堅指扣案偽
      鈔係丙○○所交付，其並目擊丙○○於偽鈔上黏貼防偽線
      等情不移，而就交付偽鈔之時、地一節則證稱：伊在檢察
      官及三組那邊講得很清楚，因為三組做筆錄時離案發時間
      最近，伊去丙○○住處的時間現在記不起來，所有的事情
      均已告訴三組，以警訊筆錄為主等語（見九十三年度訴字
      第一二四二號刑事卷第四八至六三頁），徵諸當事人於案
      發之初所為之供述，因距離案發時間較近，記憶自較清晰
      ，且較少權衡利害得失或受他人干預，被告亦陳明應以其
      警詢所為之陳述為實，堪認扣案千元偽鈔確係丙○○於九
      十三年八月九日中午某時，在其臺北縣新店市○○路○段
      三四一巷一一０號一樓之住處內交予被告，以清償前積欠
      二萬元之款項，被告並當場於其房間內目睹丙○○於偽鈔
      上黏貼防偽線之過程而知悉所收受者為偽鈔等情無訛，嗣
      其就交付偽鈔之時間、地點所為之更異無非為匿飾其當場
      明知丙○○所交付者為偽鈔而仍收受之事實，自無可採。
      至於證人丙○○雖否認交付偽鈔予本件被告，並稱：「我
      去外面籌錢還他，我回到家時，我朋友志宏說被告已經走
      了」、「... 志宏說他拿兩萬元給被告」云云，被告隨後
      亦附和證人丙○○之詞，改稱：「... 後來是他（丙○○
      ）朋友幫他還我兩萬元，我收錢的時候並不知道是偽鈔，
      後來很生氣，才告訴警察去抓丙○○」云云（見本院九十
      五年四月十九日審判筆錄第五頁），然核偽造幣券及交付
      偽造之通用紙幣，均屬犯罪行為，且刑責非輕，此乃公眾
      週知之事實，衡諸常情，一般人殆無甘犯刑責，任意交付
      偽造幣券為他人清償債務之可能；又以本件被告而言，扣
      案偽鈔既非丙○○在場時所交付，被告又何須遷怒丙○○
      ，而為不利於丙○○之指訴？又證人丙○○之證詞，因涉
      及已身是否成立偽造或交付偽鈔犯行，已難期為不利於己
      之真實陳述，參以其於被訴偽造貨幣案件中（本院九十三
      年度訴字一二四二號），經內政部警政署刑事警察局實施
      測謊鑑定之結果，就其測前會談陳述，「沒有於住處房間
      內動手貼製紙鈔之防偽線」部分，經測試結果呈不實反應
      ，有該局九十四年五月三十日刑鑑字第０九四００八三八
      九一號鑑定書一件，附於本院前述案卷可憑（見該卷第一
      ０五頁至第一一六頁），益證丙○○於本院所為未製作偽
      鈔，亦未交付被告云云，顯不足採。末被告辯稱伊無行使
      意圖，並已報警處理云云，然查被告苟無行使意圖，何以
      當場知悉為偽鈔後不立即交還丙○○，反竟置於皮夾內攜
      帶返家；又依被告於警詢時供稱：伊在九十三年八月九日
      有打電話給三組組長廖志明，但沒有提及伊收到偽鈔之事
      （見核退字第五一四五號偵查卷第四頁）；於本院準備程
      序時陳稱：伊被查獲前有打電話給新店分局刑事組偵查員
      廖志明，說有一件案件要告訴他，但他說『他現在很忙改
      天再講』，所以沒有告訴他偽鈔的事等語（見本院卷第四
      四頁），所辯報警處理云云，顯非事實；且被告苟有報警
      處理之意，理應於九十三年八月九日中午收受偽鈔後儘速
      前往警局報案，以免延誤時機，然迄於翌日晚間八時許為
      警查獲前均未此之為；又其所收受之偽鈔二十張均為證明
      丙○○犯罪之證據，乃於返家後因其中一張偽鈔因手濕觸
      摸而受損，竟將之燒毀而滅跡，益徵被告並無將偽鈔交付
      警方處理之意，所辯其收受偽鈔無供行使意圖云云，顯不
      足採。本件事證明確，被告犯行洵堪認定。
三、按新臺幣係屬通用紙幣（最高法院六十三年臺上字第二一九
    四號判例意旨參照）。是核被告意圖供行使之用而收集千元
    偽鈔之行為，係犯刑法第一百九十六條第一項之意圖供行使
    之用而收集偽造之通用紙幣罪。又其前於八十八年間因違反
    槍砲彈藥刀械管制條例案件，經本院以八十八年度訴字第一
    三八四號判決處有期徒刑七月，併科罰金二千七百元確定，
    於九十年七月二十日執行完畢；又於九十年間因賭博案件，
    經本院以九十二年度簡字第七六四號判決處有期徒刑四月確
    定，於九十二年九月二十日執行完畢，有臺灣高等法院被告
    前案紀錄表在卷可考，其於有期徒刑執行完畢後，五年內再
    犯本件有期徒刑以上之罪，為累犯，應依刑法第四十七條規
    定，加重其刑。爰審酌被告為滿足自己債權而收受丙○○為
    清償欠款所交付之千元偽鈔二十張，所為足以危害社會交易
    秩序，兼衡其品行、智識程度、收集偽鈔之數額，及犯後飾
    詞卸責之態度等一切情狀，量處如主文所示之刑。至扣案之
    千元偽鈔十九張（號碼DQ784039WC五張、DQ783046WC八張、
    DQ 384089WC二張、無號碼四張），均係偽造之通用紙幣，
    不問屬於犯人與否，均應依刑法第二百條之規定，宣告沒收
    。
據上論斷，應依刑事訴訟法二百九十九條第一項前段，刑法第一
百九十六條第一項、第四十七條、第二百條，罰金罰鍰提高標準
條例第一條前段，判決如主文。
本案經檢察官李建論到庭執行職務
中    華    民    國     95     年     5     月   3   日
                  刑事第十一庭  審判長法  官  劉方慈
                                      法  官  陳正昇
                                      法  官  鍾淑慧
以上正本證明與原本無異。
如不服本判決，應於判決送達後10日內，向本院提出上訴狀。
                                      書記官  劉英芬
中    華    民    國    95    年    5     月    8     日
附錄論罪科刑法條全文
中華民國刑法第196條行使偽造、變造之通用貨幣、紙幣、銀行
券，或意圖供行使之用而收集或交付於人者，處3年以上10年以
下有期徒刑，得併科5千元以下罰金。
收受後方知為偽造、變造之通用貨幣、紙幣、銀行券而仍行使，
或意圖供行使之用而交付於人者，處5 百元以下罰金。
第1 項之未遂犯罰之。


司法院資訊處製作；財團法人民間司法改革基金會備份。
